【裁判字號】    95,易,212
【裁判日期】    950512
【裁判案由】    詐欺
【裁判全文】
臺灣彰化地方法院刑事判決               95年度易字第212號
公  訴  人  臺灣彰化地方法院檢察署檢察官
被      告  丙○○
                    （
上列被告因詐欺案件，經檢察官提起公訴（94年度偵緝字第629
號、95年度偵緝字第105號），本院判決如下：
    主  文
丙○○意圖為自己不法之所有，以詐術使人將本人之物交付，處
有期徒刑壹年陸月。
    事  實
一、緣甲○○得知其同居女友丁○○（其所為販賣第一級毒品犯
    行，業據台灣高等法院台中分院於民國93年6月16日以92年
    度上重更(一)字第57號判處有期徒刑15年確定，惟甲○○與丁○○共同販賣第一級毒品犯行部分，經台灣高等法院台中分
    院以92年度上重更(一)字第57號刑事判決另函請台灣台中地方
    法院檢察署檢察官提起公訴後，台灣台中地方法院於94年3
    月22日以94年中院清刑緝字279號發布通緝，迄今尚未緝獲
    ）於91年5月24日上午2時20分許，在臺中市○○○路中山高
    速公路南屯交流道附近，為臺灣台中地方法院檢察署檢察官
    指揮之台中市調查站、海巡署台中查緝隊、台中縣警察局刑
    警隊、豐原憲兵隊組成之專案小組幹員攔檢查獲，並在其所
    駕駛之自用小客車內扣得第一級毒品海洛因3包（合計淨重
    1364．4公克）等物，因涉嫌販賣第一級毒品等案件，自91
    年5月24日起遭臺灣台中地方法院檢察署檢察官羈押（並禁
    止接見通信）於臺灣臺中看守所後，心急如焚，期間為使丁○○得以迅速解除禁見及交保獲釋，曾委託友人乙○○為其
    尋找關說管道，而乙○○因先前在認識丙○○過程中，誤以
    為丙○○在司法界交遊廣闊，關係良好，有能力處理關說之
    事，乃思居中介紹雙方認識。而丙○○獲悉此事後，明知根
    本無法使丁○○於羈押期間解除禁見及交保獲釋，然因缺錢
    花用，竟仍意圖為自己不法之所有，於91年7月25日中午時
    分，經由不知情之乙○○事先聯繫後，前往彰化縣員林鎮之
    「昇財麗禧酒店」與甲○○、乙○○會面，並當場向甲○○
    佯稱：伊曾擔任陸軍少將，與臺灣臺中地方法院檢察署多位
    檢察官交情良好，有辦法使丁○○立即解除禁見，但須先給
    伊新臺幣（下同）20萬元，作為招待司法人員之交際應酬活
    動費用，又若欲在短期內使丁○○獲得交保，則須另支付70
    萬元司法活動費等語，且為取信於甲○○，並出示一紙職稱
    為「中國國民黨彰化縣黨部黨務」名片，使甲○○信以為真
    ，乃同意先支付20萬元，遂依丙○○之指示，矚丁○○之妹
    黃秋紅於91年7月25日下午2時8分27秒，將20萬元轉匯至丙○○所開設彰化商業銀行員林分行帳號00000000000000 號
    帳戶內，丙○○得手後，即將此款項提領花用一空。嗣經甲○○發現丙○○雖曾多次聲稱丁○○解除禁見事宜正進行中
    ，惟均無下文，一再藉詞敷衍，且要求退還20萬元，均遭丙○○拒絕，始悉受騙。
二、案經甲○○告訴，並訴由法務部調查局嘉義市調查站報請臺
    灣彰化地方法院檢察署檢察官偵查起訴。
    理  由
一、訊據被告丙○○對於告訴人甲○○、證人乙○○有找其幫忙
    關說，以及其有收受告訴人20萬元等情固不諱言，惟矢口否
    認有何上開詐欺犯行，其辯稱：他們來找我關說時，我跟他
    們拒絕，說我沒辦法，而我向告訴人所收取之20萬元，是因
    為我生病不舒服需用金錢，才向他借錢，不是幫他關說案子
    所收的錢云云。惟查：
二、證據能力之說明
(一)、按被告以外之人於審判中有所在不明而無法傳喚或傳喚不到
    之情形時，其於檢察事務官、司法警察官或司法警察調查中
    所為之陳述，經證明具有可信之特別情況，且為證明犯罪事
    實之存否所必要者，得為證據，此觀刑事訴訟法第159條之3
    第3款之規定自明。
(二)、按因偵查中檢察官向被告以外之人所取得之陳述，原則上均
    能遵守法律規定，不致違法取供，其可信性極高。刑事訴訟
    法第159條之1第2項則明定被告以外之人於偵查中向檢察官
    所為陳述，除顯有不可信之情況者外，得為證據。
(三)、關於證人即告訴人甲○○於警詢，及證人乙○○於警詢及偵
    查中證詞之證據能力：
１、甲○○業據台灣台中地方法院於94年3月22日以94年中院清
    刑緝字279號發布通緝，迄今尚未緝獲一節，有卷附之台灣
    高等法院被告前案紀錄表在卷可憑，有所在不明而無法傳喚
    或傳喚不到之情形，其就上開事實，已於91年11月15日警詢
    中，就動機、時間、地點、聯絡方式、交付款項等情陳述甚
    詳，於偵查中再就警詢中所述，以告訴狀及陳述之方式，仍
    續為相同之陳述，且被告對於丁○○為其同居女友及當時丁○○因販賣毒品案件遭台灣台中地方法院檢察署檢察官羈押
    於台灣台中看守所之事實亦自承知之甚詳，且警詢筆錄之製
    作，距91年7月25日交付20萬元之日期不到4月，甲○○初逢
    此事，對於當時記憶自較深刻，所述前後一致並無矛盾之處
    ，又與乙○○之證詞相符，是甲○○先前警詢所述具有較可
    信之特別情況，且為證明犯罪事實存否所必要，依刑事訴訟
    法第159條之3第3款之規定，自得為證據。
２、證人乙○○經本院囑託警方前往其戶籍所在地拘提未到等情
    ，有彰化縣警察局員林分局之拘提報告在卷可稽，又查無其
    他住居所可供傳喚，有所在不明而無法傳喚或傳喚不到之情
    形，且警詢筆錄之製作，距91年7月25日交付20萬元之日期
    不到5月，對於當時記憶自較深刻，所述前後一致並無矛盾
    之處，又與甲○○之證詞相符，是乙○○先前警詢所述具有
    較可信之特別情況，且為證明犯罪事實存否所必要，依刑事
    訴訟法第159條之3第3款之規定，自得為證據。又證人乙○○於檢察官偵訊時所為陳述，未曾提及檢察官在偵訊時有任
    何不法取供之情形，並無顯不可信之情況，亦得作為本件之
    證據。
三、實體上有關認定被告犯罪事實所憑之證據及理由：
(一)、上揭犯罪事實，業據證人即告訴人甲○○及證人乙○○先後
    分別於警詢及偵查中指證歷歷，茲引述如下：
１、證人即告訴人甲○○於91年11月15日警詢中證述：（請詳述
    彰化縣民丙○○向你詐騙20萬元司法活動費之情形？）在91
    年5月24日凌晨，我女友丁○○因涉嫌觸犯毒品危害防制條
    例遭羈押於台中看守所中，期間我曾尋求許多管道，希望能
    讓丁○○立即交保，但均不得其門而入。約在7月20日左右
    ，彰化縣民乙○○的丈夫、綽號「阿謀」的男子前來我住處
    向我關心丁○○因案遭羈押的情形，並向我表示其妻乙○○
    人脈廣闊，可以找人幫我讓丁○○立即交保。在7月25日中
    午，乙○○打電話向我表示，她已約好彰化縣民丙○○要與
    我商討處理丁○○交保事宜，我便前往乙○○住所搭載她一
    同前往彰化縣員林鎮○○路上的「昇財麗禧酒店」與丙○○
    會面，期間丙○○向我表示，渠曾擔任過陸軍少將，與台中
    地檢署許多檢察官交情良好，有辦法在隔日（26日）讓丁○○解除禁見，並能在短期內讓丁○○交保，但須先拿20萬元
    的司法活動費，作為招待司法單位人員的交際應酬費，我當
    時曾略為遲疑，但因乙○○向我保證若無法讓丁○○解除禁
    見，她會負責讓丙○○將20萬元歸還給我，而丙○○為取信
    於我，當時亦曾出示一張職稱為「中國國民黨彰化縣黨部黨
    務」的名片給我看，再加上乙○○的保證，使我誤信馮某有
    辦法讓丁○○交保，才同意丙○○的要求，於當日下午支付
    20萬元給丙○○作為其司法活動費。（你係以何方式支付20
    萬元給丙○○作為其司法活動費？）因為丙○○要求我即刻
    匯款給他，所以我於當日（25日）以電話向丁○○的妹妹黃
    秋紅借款20萬元，並由渠從台北縣三重市上海商業儲蓄銀行
    以匯款方式，將該20萬元匯入丙○○在彰化銀行員林分行，
    帳號為00000000000000的帳戶中，‧‧‧（你於支付丙○○
    前述20萬元司法活動費後，丙○○如何為你處理丁○○解除
    禁見事宜？）丙○○向我收取前述20萬元司法活動費後，為
    取信於我，曾多次與我電話聯繫，稱其已經開始招待台中地
    檢署檢察官楊文廣等司法人員，約於8月中旬，丙○○邀集
    我與乙○○一同在員林大同路上的餐廳餐敘，並向我表示丁○○解除禁見乙事已有進展，但仍有困難，渠正持續活動中
    。數天後，丙○○向我表示，他要到台中地檢署找楊文廣檢
    察官，要我載他一同前往，但不希望我與楊文廣檢察官見面
    ，丙○○獨自進入地檢署出來後向我表示，楊文廣檢察官休
    假不在，但其有楊文廣檢察官的行動電話號碼，以後可以與
    他聯繫。約於8月底，丙○○再度以電話叫我前往員林簡易
    法庭旁見面，並斥責我為何隱瞞丁○○案情，致使其無法順
    利處理丁○○解除禁見事宜，經我向其表示我並未隱瞞真相
    ，丙○○才同意繼續幫忙，當時乙○○亦因我的聯絡在場。
    至9月初，我因認為丙○○一再拖延，有蓄意欺騙我的情形
    ，我乃打電話要求丙○○歸還我所支付的20萬元，但丙○○
    以仍繼續為我處理丁○○案件為由，迄今仍拒絕歸還20萬元
    。‧‧‧（你與丙○○、乙○○有無私人恩怨？）沒有等語
    。
２、證人乙○○於91年12月13日警詢中證述：（你是否認識丙○○、甲○○、丁○○？如何認識？關係為何？）皆認識，我
    與前夫曾開設餐廳，丙○○因常來捧場而認識；甲○○係因
    綽號「阿謀」友人介紹認識，而丁○○則係甲○○女友。（
    你有無於91年7月間，引介丙○○替甲○○處理渠女友丁○○因案遭羈押情事？）有的，91年7月間，綽號「阿謀」友
    人因知道我與丙○○認識很久，所以才介紹甲○○與我認識
    ，由我代為引介給丙○○處理甲○○女友丁○○遭羈押情事
    。（丙○○替甲○○處理渠女友丁○○因案遭羈押情事，有
    無向甲○○索取費用？金額若干？如何交付？）有的，於91
    年7月25日當天，我與甲○○一同至彰化縣員林鎮○○路上
    的「昇財麗禧酒店」與丙○○見面商討如何處理丁○○遭羈
    押情事，當時丙○○向甲○○表示，要處理丁○○解除禁見
    及交保事宜，須先拿20萬元司法活動費，甲○○當場同意支
    付該筆款項，並當場打電話給丁○○胞妹，由台北匯20萬元
    至彰化銀行員林分行丙○○帳戶內。（丙○○如何取信於甲○○，使甲○○交付前述20萬元款項？）丙○○向甲○○表
    示，渠係將軍退役，與許多檢察官交情良好，有辦法在1個
    星期內，亦即在8月初讓丁○○解除禁見，但要先支付20萬
    元的活動費，做為招待司法單位人員的交際應酬費用，若是
    要讓丁○○在短期內交保，則要另外支付70萬元的活動費。
    當時丙○○曾出示一張「中國國民黨彰化縣黨部黨務」的名
    片給甲○○看，表示他人脈廣闊，甲○○才誤信他有能力讓
    丁○○交保，而支付20萬元給丙○○。‧‧‧（丙○○收取
    前述20萬元後，有無替甲○○處理渠女友丁○○解除禁見及
    獲得交保事宜？）丙○○曾多次以電話向我表示，渠曾赴台
    中市調查站、台中地檢署等地調閱筆錄及了解案情，並曾花
    了許多錢與檢察官餐敘及喝酒，渠目前對於案情已有處理方
    案，但實際上丁○○卻一直未解除禁見，也沒有獲得交保。
    （丙○○未能使丁○○解除禁見，有無將前述款項交還甲○○？）沒有，因為丙○○對於處理丁○○解除禁見事宜並無
    進展，甲○○約於9月初（詳細時間已記不清楚）要求我出
    面向丙○○要求返還該筆20萬元活動費，我以電話向丙○○
    追討該20萬元，丙○○僅表示會歸還，但迄今一直未將該筆
    20萬元活動費歸還給甲○○。（你是否曾向甲○○保證若無
    法讓丁○○解除禁見，會負責讓丙○○交還前述20萬元款項
    ？）因為我是居間介紹者，且我與甲○○係初識，所以我曾
    向甲○○表示若無法讓丁○○解除禁見，會負責讓丙○○返
    還前述20萬元款項。（你為何引介丙○○替甲○○處理渠女
    友丁○○因案遭羈押情事？如何確信丙○○有辦法使丁○○
    獲得交保？）我與丙○○於4、5年前認識時，丙○○即經常
    與一些地方人士與民代前往我與前夫經營的餐廳吃飯，所以
    我認為丙○○交遊廣闊，且丙○○也常常表示曾幫許多人處
    理司法問題，其中有提到曾幫彰化縣員林鎮民代庚○○，以
    約7、8百萬元的代價，使他所犯的殺人案件由無期徒刑變成
    無罪，而且我也曾看過庚○○的兒子蕭博修對丙○○很客氣
    ，所以我才認為丙○○很有能耐，才介紹丙○○替甲○○處
    理丁○○解除禁見事宜。（你有無朋分前述20萬元款項？）
    沒有等語；另於偵查中證述：（丙○○是否你介紹給甲○○
    認識？）是的，我是在廟裡認識丙○○的，有聽說他有辦法
    ，關係良好，我才介紹甲○○認識的，而丙○○目前無法連
    絡，而甲○○的事爆發後，就找不到人了等語（見92年度他
    字第634號偵查卷第12頁背面）。
(二)、證人甲○○與乙○○對於上開事實發生之時間、地點、動機
    、目的、何人匯款、金額多寡等均能詳細說明，且二人於警
    詢、偵查中所證述之情節均能相符，所言當非虛妄。
(三)、而案外人丁○○因涉嫌販賣第一級毒品等案件，自91年5月2
    4日起即遭臺灣台中地方法院檢察署檢察官羈押（並禁止接
    見通信）於臺灣臺中看守所一節，有丁○○之台灣高等法院
    全國前案紀錄表及台灣高等法院台中分院92年度上重更(一)字
    第57號刑事案卷（含一、二審及警、偵卷）可徵。又庚○○
    因殺人等案件，本院於86年2月4日以85年度重訴字第5號判
    處有期徒刑14年，上訴後，台灣高等法院台中分院於86年5
    月27日以86年度上訴字第682號判處無罪，同年7月6日確定
    在案，亦有庚○○之台灣高等法院全國前案紀錄表及台灣高
    等法院台中分院86年度上訴字第682號刑事案卷（含一、二
    審及警、偵卷）可稽。足見證人甲○○與乙○○二人上開證
    詞俱屬有據。
(四)、再參酌被告自承與證人甲○○與乙○○二人並無怨隙，證人
    甲○○與乙○○二人實無為了區區20萬元之債務，無故誣陷
    被告。且證人甲○○既涉嫌與其同居女友丁○○共同販賣第
    一級毒品海洛因之犯行，對於司法警察機關避之惟恐不及，
    若無上開被告詐欺情事，實無必要冒險向法務部調查局嘉義
    市調查站及臺灣彰化地方法院檢察署檢察官先後提出告訴。
    因此，綜合上開所述，證人甲○○與乙○○二人於警詢及偵
    查中之證詞均堪以採信。
(五)、被告先於偵查中及本院審理中供述：因為心臟不好，看病花
    很多錢，而向告訴人甲○○借款20萬元云云。惟財團法人彰
    化基督教醫院95年2月15日94彰基病歷字第095020043號函載
    明：被告於92年7月1日因胸痛經急診入住本院，因心肌梗塞
    實行經皮心導管氣球擴張術（左回旋枝冠狀動脈），於92年
    7 月3日出院。92年7月21日再次因胸痛、呼吸困難入住本院
    ，於92年7月22日進行經皮心導管氣球擴張術（右冠狀動脈
    ），於92年7月26日出院。被告於92年8月1日、92年8月15日
    、92年8月21日、95年1月23日門診藥物治療等情（見本院卷
    ），上開被告於92年7月1日因胸痛經急診入住財團法人彰化
    基督教醫院之時間與被告主張借款之91年7月25日下午2時8
    分27秒（匯款20萬元之時間）相距將近1年。再者，財團法
    人長庚紀念醫院（林口）分院95年3月29日（95）長庚院法
    字第0105號函所附醫療明細，被告於92年9月4日結帳日期止
    自行負擔之金額係610元（見本院卷），實在看不出被告係
    「因為心臟不好看病花很多錢，而向告訴人甲○○借款20萬
    元」。
(六)、而被告聲請傳喚之證人戊○○（按係被告之同居人）固於本
    院證述：在「時間到」餐廳吃飯時，被告有拿1萬2千元給乙○○，是要付向甲○○借款20萬元之1個月利息，當時在場
    有我、被告、乙○○，還有「時間到」餐廳經理辛○○、店
    長己○○在場時，剛好在談論錢的事情云云（見本院95年4
    月4日審判筆錄第2至10頁），惟證人戊○○亦證述：「‧‧
    ‧日期我不確定，大約是在九十二年或九十三年五、六月（
    大約二年半前左右）‧‧‧」、「被告與甲○○談論借錢的
    事情，我不在場，所以我也不知道有這二十萬」等語，可見
    證人戊○○對於本案之20萬元是否屬於「借款」，並未當場
    見聞，且日期與本案發生之時間相距甚遠，何況證人即「時
    間到」餐廳經理辛○○於本院證述：「我實在不清楚他們的
    事情，我只知道他（指被告）有常來消費，至於什麼時間、
    和什麼人去，這我都無法完全瞭解。」等語（見本院95年4
    月20日審判筆錄第3至4頁），可見證人戊○○證述上開交付
    利息1萬2千元給乙○○，作為向甲○○借款20萬元之1個月
    利息之證詞，並不足採，亦不足為被告有利之認定。
(七)、此外，復有上海商業儲蓄銀行匯出匯款申請書影本、被告在
    彰化銀行員林分行上開帳戶交易明細表等資料在卷可證，已
    堪認定。被告所辯係向告訴人甲○○借錢一節，無非係事後
    卸責之詞，要難採信。本件事證明確，被告犯行堪以認定，
    應依法論科。
四、核被告丙○○所為，係犯有刑法第339條第1項之詐欺取財罪
    。爰審酌被告之品行、犯罪之動機、目的、手段、所為對於
    司法威信所生之危害，及其犯後態度等一切情狀，量處如主
    文所示之刑。
據上論斷，應依刑事訴訟法第299條第1項前段，刑法第339條第
1項，罰金罰鍰提高標準條例第1條前段，判決如主文。
本案經檢察官林士富到庭執行職務。
中    華    民    國    95    年    5     月    12    日
                  刑事第二庭    審判長法  官  石馨文
                                      法  官  黃齡玉
                                      法  官  李水源
以上正本證明與原本無異。
如不服本判決，應於判決送達後10日內向本院提出上訴狀（須附
繕本）。
告訴人或被害人對於判決如有不服具備理由請求檢察官上訴者，
其上訴期間之計算係以檢察官收受判決正本之日期為準。
中    華    民    國    95    年    5     月    15    日
                                      書記官  廖建興
附錄本案論罪科刑法條全文
中華民國刑法第339條
(普通詐欺罪)
意圖為自己或第三人不法之所有，以詐術使人將本人或第三人之
物交付者，處5年以下有期徒刑、拘役或科或併科1千元以下罰金
。
以前項方法得財產上不法之利益或使第三人得之者，亦同。
前二項之未遂犯罰之。


司法院資訊處製作；財團法人民間司法改革基金會備份。
